【裁判字號】    96,訴,44
【裁判日期】    971104
【裁判案由】    侵權行為損害賠償
【裁判全文】
臺灣高等法院民事判決                    96年度訴字第44號
原      告    乙○○
被      告    甲○○
訴訟代理人    連兆宗律師
上列當事人間侵權行為損害賠償事件，經刑事庭裁定移送前來，
本院於97年10月21日言詞辯論終結，判決如下：
    主      文
被告應給付原告新臺幣玖拾貳萬陸仟捌佰零元，及自民國九十
六年四月十八日起至清償日止，按年息百分之五計算之利息。
原告其餘之訴駁回。
訴訟費用由被告負擔十分之二，餘由原告負擔。
原告假執行之聲請駁回。
    事實及理由
一、原告起訴主張：被告與伊係連襟，因認伊曾對其工作能力有
    所嘲諷，對伊心生不滿，竟於民國（下同）95年2月10日16
    時50分許，攜農用掃刀2把，一為木製刀柄約50公分、另一
    為木製刀柄約105公分，刀身均為30公分，駕駛EH-3147號自
    小客車，至伊位於台北縣新店市○○路680巷33弄3號住處門
    前，欲殺害伊以洩恨。適伊偕子準備自住處外出，被告即持
    其中一把木製刀柄約105公分之掃刀，朝伊頭部正中央揮砍
    ，伊倒退跌倒後往住處樓上方向逃避，被告在後追趕並揮刀
    砍中伊之左腳踝，致伊受有左腳踝開放性骨折併周邊長13公
    分、深度約1公分之肌腱斷裂之傷害，於醫院住院治療6日，
    出院後繼續回診治療44日，伊因而支出醫療費用5萬8,803元
    ，因伊受傷活動不便與疼痛，需人全天看護照顧，雖伊係由
    配偶請假全天照顧，仍得請求被告賠償看護費用10萬元。又
    伊受傷後7個月無法工作，且因受傷後走路不方便，無法在
    行動中搬運東西及負荷過重之工作，僱主將伊轉為計時員工
    ，而伊每日日薪原為2,000至2,500元，平均月薪約為5萬5,0
    00元，現月入為2萬5,000元或3萬元，每月減少收入為2萬5,
    000元至3萬元，致伊受有7個月無法工作之損失38萬5,000元
    ，及至65歲強制退休止減少勞動能力之損失378萬0974元。
    另伊遭被告殺傷，精神上受到重大傷害，且迄今左腳無法完
    全復原，仍有無力、受限現象，身心痛苦不堪，故請求被告
    賠償精神慰撫金150萬元。爰依侵權行為之法律關係，訴請
    ：(1)被告應給付伊480萬元（原告主張上開損害共計582萬4,
    77 7元，惟原告僅請求480萬元，本院自應以原告之請求為
    審酌範圍），及自起訴狀繕本送達翌日起至清償日止，按年
    息百分之五計算之利息。(2)願供擔保，請准宣告假執行。
二、被告則以：伊持刀原意僅係嚇唬原告，且伊因罹患精神分裂
    症，突然失去自制，持刀砍向原告所騎乘之機車，惟因掃刀
    掉落，原告正巧轉身急欲上2樓逃避，左腳抬腳時被掉落之
    掃刀割傷，伊非故意傷害原告。原告請求之醫療費用，其中
    3萬8,287元係健保支付，應予扣除，而原告於95年度自鑫長
    青工程有限公司（下稱鑫長青公司）領取4個月薪資共計20
    萬元，平均每月薪資5萬元，則原告自95年2月10日起因受傷
    治療7個月，總計損失工資僅35萬元，且原告原任職司機，
    工作內容為駕駛工程車「小山貓」，腳無須負重，無影響工
    作之情形，原告請求減少勞動能力之損失，顯無理由。又原
    告請求之看護費用、精神慰撫金，顯然過高，伊業已給付原
    告賠償金31萬元，亦應予扣除等語，資為抗辯。並於本院聲
    明：(一)原告之訴駁回。(二)如受不利之判決，願供擔保，請准
    免為假執行。
三、兩造不爭執事項：
    被告於前揭時地持掃刀砍傷原告，致原告受有左腳踝開放性
    骨折併週邊長13公分、深度約1公分之肌腱斷裂之傷害。被
    告因而涉有殺人未遂罪，經本院刑事庭以96年度上訴字第
    455號刑事判決判處罪刑確定在案。
四、原告又主張：伊左腳遭被告砍傷，致受有工資損失、支付醫
    療費用等損害，被告自應負損害賠償責任等語。被告固不否
    認於前揭時地持掃刀砍傷原告，惟以前開情詞置辯。是本件
    所應審究者為：原告得否請求被告給付損害賠償？若為肯定
    ，其數額若干，始為合理？茲分別論述如下：
  (一)按因故意或過失不法侵害他人之權利者，負損害賠償責任；
    又不法侵害他人之身體或健康者，對於被害人因此喪失或減
    少勞動能力或增加生活上之需要者，應負損害賠償責任；又
    不法侵害他人之身體、健康、名譽、自由、信用、隱私、貞
    操，或不法侵害其他人格法益而情節重大者，被害人雖非財
    產上之損害，亦得請求賠償相當之金額；民法第184條第1項
    前段、第193條第1項、第195條第1項前段分別定有明文。
    本件被告於前揭時地持掃刀砍傷原告，致原告受有左腳踝開
    放性骨折併週邊長13公分、深度約1公分之肌腱斷裂之傷害
    ，為被告所不爭執，原告請求被告負損害賠償責任，自屬有
    據。茲就原告等請求之各項損害，分別審酌如下：
    1.醫療費用部分：
      原告主張：伊左腳遭被告砍傷，支出醫療費用5萬8,803元
      ，業據提出財團法人天主教耕莘醫院（下稱耕莘醫院）醫
      療費用明細表4紙為證（見本院附民卷第6頁至9頁），應
      予准許。被告雖抗辯：原告請求之醫療費用，其中3萬
      8,287元係健保支付，應予扣除等語。惟按「保險制度，
      旨在保護被害人，非為減輕損害事故加害人之責任，保險
      給付請求權之發生，係以定有支付保險費之保險契約為基
      礎，因與侵權行為所生之損害賠償請求權，並非出於同一
      原因，後者之損害賠償請求權，殊不因受領前者之保險給
      付而喪失，二者不生損益相抵之問題。是被害人縱已自保
      險人處受領保險給付，亦不因而喪失對加害人之損害賠償
      請求權。茍損害確係因該侵權行為而生，無論由保險人或
      被保險人支出費用，皆屬侵權行為人應對被害人賠償之範
      圍。」（最高法院94年度台上字第198號判決意旨參照）
      。揆諸前開說明，原告對上述由健保局支付之醫療費用，
      仍得請求被告賠償。被告此部分之抗辯，自不足採。
    2.無法工作之損失部分：
      原告主張：伊受傷後7個月無法工作，而伊平均月薪約為5
      萬5,000元，致受有損失38萬5,000元等語。經查，依鑫長
      青公司出具之「在職證明書」載明原告自95年1月31日起
      任職該公司，自95年2月10日起因受傷治療7個月，而原告
      於95年度自鑫長青公司領取薪資共計20萬元，有在職證明
      書、原告95年度綜合所得稅各類所得資料清單附卷可稽（
      見本院卷第40頁、41頁），故原告於95年度在鑫長青公司
      任職4個月，平均每月薪資5萬元，則原告因受傷治療7個
      月，損失之工資為35萬元，被告就此亦不爭執（見本院卷
      第87頁），從而原告請求被告給付無法工作之損失35萬元
      ，為有理由，應准許之；逾此部分之請求，即屬無理由，
      不應准許。
    3.減少勞動能力部分：
      原告主張：伊平均月薪原為5萬5,000元，受傷後無法在行
      動中搬運東西及負荷過重之工作，現月入為2萬5,000元或
      3萬元，每月減少收入為2萬5,000元至3萬元，至65歲強制
      退休止減少勞動能力之損失378萬0974元等語。惟此為被
      告所否認，並抗辯：原告原任職司機，工作內容為駕駛工
      程車「小山貓」，腳無須負重，無影響工作之情形，原告
      請求減少勞動能力之損失，顯無理由等語。復按「民法第
      193條第1項所謂減少勞動能力，乃指職業上工作能力一部
      之滅失而言。故審核被害人減少勞動能力之程度時，自應
      斟酌被害人之職業、智能、年齡、身體或健康狀態等各種
      因素。」（最高法院85年度台上字第2140號判決意旨參照
      ）。經查，本院就原告受傷後勞動能力有無減損之情，及
      減損之比例為若干，曾函請國立台灣大學醫學院附設醫院
      鑑定，惟因原告未前往繳費並接受鑑定，致無法鑑定，有
      該院97年6月25日校附醫秘字第0970209094號函附卷可憑
      （見本院卷第61頁），而原告於94年度自長青企業社（負
      責人、所在地均與鑫長青公司相同）領取薪資共計20萬元
      ，有稅務電子閘門財產所得調件明細表在卷可考（見本院
      卷第73頁），而原告係自94年7月起任職於該企業社，為
      其所自承（見本院卷第95頁反面），則原告於94年度在長
      青企業社任職約5個月，平均每月薪資約4萬元，參以原告
      受傷後，於95年度在鑫長青公司任職4個月，平均每月薪
      資5萬元，顯見原告受傷後，薪資並無減少之情，況原告
      係開中型運土車、推土機，負責整地、搬運，亦為其所自
      承（見本院卷第96頁），衡情原告係從事駕駛業務，並以
      推土機搬運物品，則其左腳受傷對其減少勞動能力之影響
      甚微。原告主張：伊受傷後每月減少收入2萬5,000元至3
      萬元，並請求被告賠償減少勞動能力之損失378萬0974元
      ，自不足採。
    4.看護費用部分：
      原告主張：伊受傷於醫院住院治療6日，出院後繼續回診
      治療44日，因伊受傷活動不便與疼痛，需人全天看護照顧
      ，看護費用每日2,000元，雖伊係由配偶請假全天照顧，
      仍得請求被告賠償看護費用10萬元等語。被告則抗辯：原
      告於95年2月10日至95年2月16日住院醫療，請求看護費用
      10萬元，顯然過高等語。經查，原告受傷害後，於95年2
      月10日至同年月16日住院治療，為兩造所不爭執，而原告
      手術住院期間，因活動不便與疼痛需人照顧，約兩週時間
      ，亦有耕莘醫院97年2月1日耕醫病歷字第0970000288號函
      在卷可憑（見本院卷第49頁），顯見原告需人全天看護照
      顧僅須14日（即2週），而看護費用每日2,000元，為被告
      所不爭執，從而原告請求被告給付看護費用2萬8,000元（
      即2,000元×14=28,000元），為有理由，應准許之；逾此
      部分之請求，即屬無理由，不應准許。
    5.精神慰撫金部分：
      原告主張：伊遭被告殺傷，精神上受到重大傷害，且迄今
      左腳無法完全復原，仍有無力、受限現象，身心痛苦不堪
      ，故請求被告賠償精神慰撫金150萬元等語。被告則抗辯
      ：原告請求之精神慰撫金，顯然過高等語。本院審酌原告
      係國中畢業，月薪約5萬元，名下並無不動產，被告為國
      小畢業，月薪約1萬元，有土地2筆，及兩造身分、地位、
      經濟能力、暨原告所受痛苦之情等一切情狀，認原告請求
      之精神慰撫金以80萬元為適當，逾此部分之請求則不適當
      ，為無理由，不應准許。
    6.綜上，原告得請求被告賠償財產上及非財產上之損害總額
      為123萬6,803元（即58,803元+350,000元+28,000元+800,
      000元=1,236,803元）。
  (二)末查，被告於其所涉殺人未遂罪刑事案件審理時，曾由其家
    人匯6萬元至原告太太帳戶，嗣於96年6月1日本院刑事庭審
    理時，又當庭交付賠償金25萬元予原告，為原告所不爭執，
    並有本院96年度上訴字第455號刑事案卷影本附卷可考，則
    被告業已給付之賠償金31萬元，自應予扣除，故被告尚應賠
    償原告92萬6,803元（即1,236,803元-310,000元=926,803元
    ）。
五、綜上所述，原告主張：伊左腳遭被告砍傷，致受有工資損失
    、支付醫療費用等損害，為可採。從而，原告基於侵權行為
    之損害賠償請求權，請求被告賠償92萬6,803元，及自96年4
    月18日（即起訴狀繕本送達翌日）起至清償日止，按年息百
    分之五計算之利息，為有理由，應予准許。逾此部分所為之
    請求，則為無理由，應予駁回。又本判決所命給付，因未逾
    150萬元，本院判決後即告確定，原告聲請宣告假執行，自
    無必要；另原告請求無理由部分既經駁回，其假執行之聲請
    亦失所附麗，應併予駁回之。
據上論結論，本件原告之訴，為一部有理由，一部無理由，依民
事訴訟法第79條、第463條、第390條第2項、第392條，判決如主
文。
中    華    民    國    97    年    11    月    4     日
                    民事第十三庭
                        審判長法  官  黃騰耀
                              法  官  楊絮雲
                              法  官  周舒雁
正本係照原本作成。
被告不得上訴。
原告如不服本判決，應於收受送達後20日內向本院提出上訴書狀
，其未表明上訴理由者，應於提出上訴後20日內向本院補提理由
書狀（均須按他造當事人之人數附繕本）上訴時應提出委任律師
或具有律師資格之人之委任狀；委任有律師資格者，另應附具律
師資格證書及釋明委任人與受任人有民事訴訟法第466條之1第1
項但書或第2項（詳附註）所定關係之釋明文書影本。
中    華    民    國    97    年    11    月    4     日
                              書記官  李明昇
附註：
民事訴訟法第466條之1（第1項、第2項）：
對於第二審判決上訴，上訴人應委任律師為訴訟代理人。但上訴
人或其他法定代理人具有律師資格者，不在此限。
上訴人之配偶、三親等內之血親、二親等內之姻親，或上訴人為
法人、中央或地方機關時，其所屬專任人員具有律師資格並經法
院認為適當者，亦得為第三審訴訟代理人。


司法院資訊處製作；財團法人民間司法改革基金會備份。
